臺北高等行政法院判決　　　　　　　　　　　　　　　九十年度訴字第二八一六號
　　　　　　　　　　　　　　　.
　　原　　　告　甲○○
　　訴訟代理人　丁○○
　　被　　　告　行政院農業委員會
　　代　表　人　范振宗（主任委員）
　　訴訟代理人　乙○○
　　　　　　　　丙○○
　　　　　　　　戊○○
右當事人間因老年農民福利津貼事件，原告不服行政院中華民國九十年二月二日台八
十九訴字第三七一四○號訴願決定，提起行政訴訟。本院判決如左：
　　主  文
原告之訴駁回。
訴訟費用由原告負擔。
　　事  實
緣原告於民國（下同）八十九年六月二十二日向台北市內湖區農會申請發給老年農民
福利津貼，經該農會函轉受被告委託機關—勞工保險局（下稱勞保局）審查結果，以
八十九年七月二十四日保受字第六六一三九一一號函復略以，依八十七年十一月十一
日修正公布之老年農民福利津貼暫行條例第三條暨第四條第二項及第三項規定，原告
已領取勞工保險老年給付，且於老年農民福利津貼暫行條例修正後之八十八年七月三
十日再參加農民健康保險，不合申領老年農民福利津貼，乃核定不予發給。嗣原告於
八十九年八月二十一日向勞保局提出陳情，復經勞保局以八十九年九月一日八九保受
字第一○○六七○一號函復，略以依老年農民福利津貼暫行條例第四條第三項規定，
原告即不得申領老年農民福利津貼，另同條例第四條第二項所謂擇一申領之規定，係
指同一期間兼具領取老年農民福利津貼及政府發放之生活補助或津貼之資格條件者，
非指勞工保險老年給付與老年農民福利津貼得擇一申領。原告對勞保局八十九年九月
一日八九保受字第一○○六七○一號函不服，提起訴願，遭決定駁回，遂向本院提起
行政訴訟。茲摘敘兩造訴辯意旨如次：
甲、原告方面：
一、聲明：求為判決
１、訴願決定及原處分均撤銷。
２、命被告作成發給老年農民福利津貼之處分。
二、陳述：
１、原告對已領取勞工保險老年給付並不爭執，惟因原告不諳法律，經勞保局八十八
    年四月十九日八八保給字第六○一八七七六號函示：「台端係二十三年六月四日
    生，自七十六年十一月二日加保至七十九年三月八日退保，退保當時，保險年資
    合計滿二年四個月，年滿五十五歲，雖符合前述（勞工保險條例第五十八條）請
    領老年給付之規定，惟未於退保後之二年請領時效內申請老年給付。是以，台端
    須再工作加保至退職時，方得合併之前的二年四個月之保險年資並請領老年給付
    。」，而於八十八年五月四日再行加入勞工保險，並據以領取勞工保險老年給付
    ，以致未及時於老年農民福利津貼暫行條例八十七年修正前參加農民健康保險，
    致遭被告否准領取系爭老年農民福利津貼。原告主張應比照九十年十二月十九日
    修正公布之勞工保險條例第十二條規定請領老年農民福利津貼。
２、勞保局以八十九年九月一日八九保受字第一○○六七○一號函復原告，主張老年
    農民福利津貼暫行條例第四條第二項規定之擇一申領，係指同一期間兼具領取老
    農津貼及政府發放之生活補助或津貼之資格條件者，得擇一申領，非指勞工保險
    老年給付與老年農民福利津貼得擇一申領云云。惟原告係領取勞工保險老年給付
    後，再行加入農民健康保險，並非於同一期間兼具領取老年農民福利津貼及勞工
    保險老年給付者，至為明確，勞保局誤以原告同時兼具領取，其認定事實顯有違
    誤。
３、按老年農民福利津貼暫行條例修改前，原告已退出勞工保險，並從事農業工作迄
    今。亦即，原告自四十一年起即已從事農業工作，有家屬廖新樹等五人於九十一
    年三月十二日出具之證明書可稽，故原告確實具備請領系爭老年農民福利津貼之
    資格。另原告退出勞工保險時，已符合請領老年給付之規定，惟申請時，勞保局
    告知原告已逾申請時效，須再加保，否則無法核予該項退休給付。為此，原告依
    其指示再行加保，以致原告無法受領老年農民福利津貼，實係勞保局未盡告知責
    任，罔顧原告權益，原告因此受有損害，應由勞保局負所有責任。
乙、被告方面：
一、聲明：求為判決駁回原告之訴，訴訟費用由原告負擔。
二、陳述：
１、按「本條例所稱老年農民，應符合下列各款資格條件：一、年滿六十五歲。二、
    申領時參加農民健康保險之農民且加保年資合計六個月以上者或已領取勞工保險
    老年給付之漁會甲類會員，且會員年資合計六個月以上者。」、「符合前條資格
    條件之老年農民，得申請發給福利津貼，每月新台幣三千元，發放至本人死亡當
    月為止。」、「已領取社會保險老年給付者，於本條例修正通過後再加入農民健
    康保險者或加入勞工保險之漁會甲類會員，不適用本條例之規定。」八十七年十
    一月十一日修正公布之老年農民福利津貼暫行條例第三條、第四條第一項及第三
    項定有明文。另按「本條例第四條第三項所稱已領取社會保險老年給付者，其範
    圍如下：一、已領取公務人員保險養老給付者；二、已領取勞工保險老年給付者
    ；三、已領取私立學校教職員保險養老給付者；四、已領取軍人保險退伍給付者
    。」八十八年四月三十日修正發布施行之老年農民福利津貼申領及核發辦法第四
    條亦有明文。
２、原告已於八十八年七月十四日領取勞工保險老年給付，且於八十七年十一月十一
    日老年農民福利津貼暫行條例修正公布後之八十八年七月三十日加入農民健康保
    險，此有現金老年給付及被保險人異動資料可稽，不符申領老年農民福利津貼之
    資格條件。原告稱係於領取勞工保險老年給付後，再行加入農民健康保險，並非
    於同一期間兼領老年農民福利津貼及勞工保險老年給付，應准予發給老年農民福
    利津貼云云。惟依老年農民福利津貼暫行條例第四條第二項：「同一期間兼具本
    津貼及政府發放生活補助或津貼資格條件者，得擇一申領之。」之規定，係指同
    一期間兼具領取老年農民福利津貼及政府發放之生活補助或津貼之資格條件者，
    得擇一申領之，非指勞保老年給付與老年農民福利津貼得擇一申領，且原告既不
    符合申領老年農民福利津貼之資格條件，亦無擇一申領之問題。勞保局核定不予
    發給原告所請之老年農民褔利津貼，揆諸老年農民福利津貼暫行條例第三條、第
    四條第一項及第三項暨老年農民福利津貼申領及核發辦法第四條規定，並無不當
    ，訴願決定亦予維持在案。
　　理  由
一、被告代表人原為陳希煌，九十一年二月一日變更為范振宗，茲由其具狀聲明承受
    訴訟，核無不合，應予准許。
二、依老年農民福利津貼暫行條例第二條、第四條第五項，及老年農民福利津貼申領
    及核發辦法第六條規定：「本條例所稱主管機關：在中央為行政院農業委員會」
    、「老年農民福利津貼申領及核發辦法，由中央主管機關定之。」、「本津貼之
    核發業務，由中央主管機關委託勞工保險局辦理」。又無隸屬關係之機關辦理受
    託事件所為之行政處分，視為委託機關之行政處分，訴願法第七條前段亦有明文
    。勞保局與被告行政院農業委員會間並無隸屬關係，是勞保局核定不予發給原告
    老年農民福利津貼之處分，應視為委託機關即被告行政院農業委員會之行政處分
    ，從而，本部分應以行政院農業委員會為被告。
三、按「本條例所稱老年農民，應符合下列各款資格條件︰一、年滿六十五歲。二、
    申領時參加農民健康保險之農民且加保年資合計六個月以上者或已領取勞工保險
    老年給付之漁會甲類會員，且會員年資合計六個月以上者。」、「符合前條資格
    條件之老年農民，得申請發給福利津貼，每月新台幣三千元，發放至本人死亡當
    月止。同一期間兼具前條及政府發放之生活補助或津貼之資格條件者，得擇一申
    領之。已領取社會保險老年給付者，於本條例修正通過後再加入農民健康保險者
    或加入勞工保險之漁會甲類會員，不適用本條例之規定。不符本條例資格而領取
    福利津貼者，其溢領之福利津貼應由本人或法定繼承人自事實發生之日起三十日
    內繳還；未繳還者，應依法追訴。老年農民福利津貼申領及核發辦法，由中央主
    管機關定之。」為八十七年十一月十一日修正公布之老年農民福利津貼暫行條例
    第三條及第四條所規定。次按「本條例第四條第三項所稱已領取社會保險老年給
    付者，其範圍如下：一、已領取公務人員保險養老給付者。二、已領取勞工保險
    老年給付者。三、已領取私立學校教職員保險養老給付者。四、已領取軍內保險
    退伍給付者。」老年農民福利津貼申領及核發辦法第四條亦有明文。
四、查勞保局已於八十八年七月十四日核付原告勞工保險老年給付新台幣二六、一八
    七元，且原告遲至八十七年十一月十一日總統令修正公布老年農民福利津貼暫行
    條例之後，始於八十八年七月三十日參加農民健康保險，此為兩造所不爭，並有
    原告領取勞工保險老年給付及參加農民健康保險之電腦資料等附原處分卷可稽，
    自堪信為真實。從而，依據八十七年十一月十一日總統令修正公布之老年農民福
    利津貼暫行條例第四條第三項規定：「已領取社會保險老年給付者，於本條例修
    正通過後再加入農民健康保險者或加入勞工保險之漁會甲類會員，不適用本條例
    之規定。」，原告自不符申領老年農民福利津貼之要件。原告雖以其自四十一年
    起即已從事農業工作，已符合請領老年農民福利津貼資格要件資為爭議，惟此仍
    無解其係於八十七年十一月十一日總統令修正公布老年農民福利津貼暫行條例之
    後始參加農民健康保險之事實。另原告主張比照九十年十二月十九日修正公布之
    勞工保險條例第十二條規定請領老年農民福利津貼乙節。查上開規定係勞工保險
    被保險人原有保險年資併計以及申請補發併計年資後勞工保險老年給付之差額等
    規定，除其情形與本案案情不同外，且老年農民福利津貼與勞工保險之主管機關
    、適用對象及法令依據各有不同，給付標準亦異，自不得比附援引執為本件應予
    給付老年農民福利津貼之論據。又老年農民福利津貼暫行條例之立法意旨，係針
    對年長而乏資力之農民予以金錢資助，寓有濟弱扶貧之社會福利精神，為免浪費
    政府有限財政資源，對已領取軍、公、教及勞工保險等老年給付者，自不宜再重
    複發放福利津貼。原告訴稱其係於領取勞工保險老年給付後，再行加入農民健康
    保險，並非於同一期間兼領老年農民福利津貼及勞工保險老年給付，應准予發給
    老年農民福利津貼云云。惟依老年農民福利津貼暫行條例第四條第二項：「同一
    期間兼具本津貼及政府發放生活補助或津貼資格條件者，得擇一申領之。」之規
    定，係指同一期間兼具領取老年農民福利津貼及政府發放之生活補助或津貼資格
    條件者，得擇一申領之，非指勞保老年給付與老年農民福利津貼得擇一申領，本
    件原告既不符申領老年農民福利津貼之資格條件，自無擇一申領之問題。
五、綜上所述，勞保局核定不予發給原告老年農民福利津貼，揆諸前揭法條規定，並
    無違誤。訴願決定予以維持，亦無不合。原告徒執前詞聲明撤銷，及命被告作成
    發給老年農民福利津貼之處分，均為無理由，應予駁回。
據上論結，本件原告之訴為無理由，爰依行政訴訟法第九十八條第三項前段，判決如
主文。
中　　華　　民　　國　　　九十一　　　年　    四　　　月　  　十一  　　日
                               臺 北 高 等 行 政 法 院  第 六 庭
                                           審 判 長 法  官　林樹埔
           　　　　　　　　　　　　　　　　　　　　 法　官　闕銘富
           　　　　　　　　　　　　　　　　　　　　 法　官　曹瑞卿
右為正本係照原本作成。
如不服本判決，應於送達後二十日內，向本院提出上訴狀並表明上訴理由，如於本判
決宣示後送達前提起上訴者，應於判決送達後二十日內補提上訴理由書（須按他造人
數附繕本）。
中　　華　　民　　國　　　九十一　　　年　    四　　　月　  　十一  　　日
            　　　　　　　　　　　　 　　    　     書記官  方偉皓
